【裁判字號】    95,訴,582
【裁判日期】    950519
【裁判案由】    常業詐欺
【裁判全文】
臺灣臺北地方法院刑事判決               95年度訴字第582號
公  訴  人  臺灣臺北地方法院檢察署檢察官
被      告  甲○○
上列被告因常業詐欺案件，經檢察官提起公訴（九十五年度偵字
第三九六八號），被告於準備程序進行中就被訴事實為有罪之陳
述，經合議庭裁定改行簡式審判程序，判決如下：
    主  文
甲○○幫助共同以意圖為自己不法之所有，以詐術使人將本人之
物交付，累犯，處有期徒刑月，如易科罰金，以佰元折算壹
日。扣案如附表所示之物均沒收。
    事  實
一、甲○○前於民國九十二年間因違反毒品危害防制條例案件，
    經本院以九十二年度訴字第一七八０號判處有期徒刑十月，
    並經臺灣高等法院九十三年度上訴字第二六五號、最高法院
    九十三年度臺上字第二三七二號判決駁回上訴確定，甫於九
    十四年五月二十六日執行完畢，猶不知悔改，明知申辦金融
    帳戶使用乃輕而易舉之事，故無正當理由徵求他人提供金融
    帳戶者，極易利用該等帳戶為與財產有關之犯罪工具，而可
    預見金融帳戶提供他人使用將幫助他人實施詐欺犯罪，惟因
    需款孔急，仍基於縱有人以其金融帳戶實施詐欺犯罪亦不違
    背其本意之幫助犯意，於同年十月五日經由真實姓名年籍不
    詳綽號「阿華」之成年男性友人介紹，與乙○○（另行審結
    ）聯絡，並於同年月八日，在臺北縣永和市○○路之合作金
    庫銀行前，將其中國信託商業銀行敦南分行（址設臺北市大
    安區○○○路○段六八號）、安泰商業銀行新店分行（址設
    臺北縣新店市○○路一一九號）、玉山商業銀行雙和分行（
    址設臺北縣永和市○○路○段三二０號）及第一商業銀行萬
    隆簡易型分行（址設臺北市○○區○○路二段三四七號）所
    開立之帳戶（帳號依序為：000000000000號、
    00000000000000號、0000000000
    000號、00000000000號）存摺及金融卡，以
    每戶新臺幣（下同）三千元之代價，出售與乙○○，藉以幫
    助乙○○及真實姓名年籍不詳綽號「小林」之男子等成年人
    向不特定人為詐欺取財犯行。嗣乙○○與「小林」等人即共
    同基於意圖為自己不法所有之犯意聯絡，由某不詳人士於同
    年月十七日中午十二時許，以電話向丙○○佯稱其遭人冒用
    身份，申請信用卡並已消費十一萬五千元，然因消費金額超
    過三萬元之限制，故需匯款至指定帳戶以繳款銷帳云云，致
    丙○○一時情急而陷於錯誤，先後前往臺北縣板橋市之中國
    信託商業銀行及國泰世華商業銀行板橋分行，依指示自其帳
    戶分別匯款十五萬九千元及十四萬元至上開甲○○之中國信
    託商業銀行敦南分行帳戶後，乙○○旋於同日持該帳戶金融
    卡接續提領五萬元、五萬元及二萬元，並將三萬元款項轉匯
    至前開甲○○之安泰商業銀行新店分行帳戶加以提領後，旋
    將該等款項交與「小林」。嗣乙○○因前開甲○○之中國信
    託商業銀行敦南分行帳戶當日金融卡提款金額已逾十五萬元
    ，尚餘十四萬九千零八元無法以金融卡提領，乃於同日下午
    三時三十分許央請甲○○親赴該分行利用該帳戶存摺加以提
    領，惟甲○○因見乙○○舉止違常，發覺有異，乃以遺忘密
    碼為由，未敢提領該帳戶剩餘款項，並於同日以電話掛失該
    帳戶金融卡。嗣因丙○○發覺有異，始知受騙而於同日報警
    處理，為警通知中國信託商業銀行敦南分行將甲○○帳戶列
    為警示帳戶，俟甲○○於翌日下午一時十二分許，前往臺北
    市○○區○○路四段二五０號之中國信託商業銀行辦理金融
    卡補發事宜時，經該行人員呂昇鴻報警而當場查獲，並扣得
    上開甲○○之中國信託商業銀行敦南分行存摺一本及甲○○
    所有之行動電話一具（門號：0000000000號）。
    嗣經甲○○與乙○○聯繫，相約在臺北市○○區○○路與辛
    亥路口會面，而由員警帶同甲○○於當日下午三時三十分許
    前往該約定地點，當場查獲乙○○，並起獲前開甲○○之安
    泰商業銀行新店分行、玉山商業銀行雙和分行及第一商業銀
    行萬隆簡易型分行帳戶存摺各一本及金融卡各一枚、林孟瑢
    （另案偵查）之國泰世華商業銀行新泰分行、上海商業儲蓄
    銀行新莊分行及台新國際商業銀行汐止分行存摺各一本及金
    融卡各一枚、林孟瑢印章二只、鄺震宇（另案偵查）之中國
    信託商業銀行江翠簡易型分行、萬泰商業銀行板橋分行及陽
    信商業銀行板橋分行存摺各一本及金融卡各一枚、陳傑憲（
    另案偵查）之第一商業銀行大安分行存摺一本、鄺震宇印章
    一只、乙○○所有之行動電話四具（門號：0000000
    000號、0000000000號、000000000
    0號、0000000000號）及乙○○詐欺所得五萬零
    六百元。
二、案經臺北市政府警察局文山第二分局報請臺灣臺北地方法院
    檢察署檢察官偵查起訴。
    理  由
一、前揭事實，業據被告甲○○於本院審理時坦承不諱（見本院
    九十五年五月八日準備程序筆錄及審判筆錄），核與同案被
    告乙○○於偵查時供述及被害人丙○○於警訊時指訴情節相
    符（見核退字卷第一二至一四頁、偵字卷第一一三至一一四
    頁），並有中國信託商業銀行九十四年十二月十二日中信銀
    集作字第九四八一三二二一三八九九號函覆之帳戶歷史交易
    查詢表、被害人之存摺及國泰世華商業銀行匯出匯款回條、
    被告填寫之中國信託商業銀行提款憑證附卷可稽（見偵字卷
    第八至一二頁、第一一七至一一八頁、第一五八頁），暨如
    附表所示之被告帳戶存摺及金融卡扣案可資佐證。本件事證
    明確，被告犯行洵堪認定，應予依法論科。
二、查被告基於幫助之犯意，提供其所有之前開帳戶存摺及金融
    卡與乙○○，藉以幫助乙○○等人意圖為自己不法之所有，
    以詐術使被害人陷於錯誤，而匯款至被告所提供之帳戶，核
    被告所為，係犯刑法第三百三十九條第一項、第三十條第一
    項前段之詐欺取財罪之幫助犯。被告幫助乙○○等人為詐欺
    犯行，乙○○等人有犯意聯絡及行為分擔，應論以共同正犯
    。又被告前於九十二年間因違反毒品危害防制條例案件，經
    本院以九十二年度訴字第一七八０號判處有期徒刑十月，並
    經臺灣高等法院九十三年度上訴字第二六五號、最高法院九
    十三年度臺上字第二三七二號判決駁回上訴確定，甫於九十
    四年五月二十六日執行完畢，此有卷附臺灣高等法院被告前
    案紀錄表可按（見本院卷），其於五年以內再犯有期徒刑以
    上之罪，為累犯，依同法第四十七條規定，加重其刑。再被
    告係幫助他人犯前開罪名，爰依同法第三十條第二項之規定
    ，按正犯之刑減輕之，並先加後減之。爰審酌被告有上述前
    科，素行非佳，正值壯年，不思以正途取財，竟因一時貪圖
    小利，短於思慮，鋌而走險，提供帳戶與乙○○等人使用，
    危害社會治安及金融交易安全，徒增被害人尋求救濟之困難
    ，使犯罪追查趨於複雜，然所得財物非鉅，犯後復坦承犯行
    ，並帶同員警查獲乙○○，且知所悔悟，態度良好等一切情
    狀，量處如主文所示之刑，並諭知易科罰金之折算標準。扣
    案如附表所示之帳戶存摺及金融卡，係被告所有、出售與乙○○，供幫助乙○○等人詐欺所用之物，爰依同法第三十八
    條第一項第二款規定宣告沒收。至被告所有之門號0000
    000000號行動電話一具，雖係供被告與乙○○聯絡之
    用，惟並非被告直接實施幫助詐欺所用之物；林孟瑢、鄺震
    宇、陳傑憲等人之帳戶存摺及金融卡、林孟瑢及鄺震宇印章
    、乙○○所有之行動電話及乙○○詐欺所得五萬零六百元，
    既非被告所有，且與本案幫助詐欺犯行亦無直接關聯，爰均
    不為沒收之諭知，併此敘明。
據上論斷，應依刑事訴訟法第二百七十三條之一第一項、第二百
九十九條第一項前段，刑法第二十八條、三百三十九條第一項、
第三十條第一項前段、第二項、第四十七條、第四十一條第一項
前段、第三十八條第一項第二款，罰金罰鍰提高標準條例第一條
前段、第二條，判決如主文。
本案經檢察官黃文明到庭執行職務
中    華    民    國  九十五  年    五    月   十九   日
                  刑事第八庭法  官  陳芃宇
以上正本證明與原本無異。
如不服本判決，應於判決送達後10日內，向本院提出上訴狀。
                            書記官  周小玲
中    華    民    國  九十五  年    五    月   十九   日
附表：
一、戶名甲○○之中國信託商業銀行敦南分行帳號000000
    000000號帳戶之存摺壹本。
二、戶名甲○○之安泰商業銀行新店分行帳號00000000
    000000號帳戶之存摺壹本及金融卡壹枚。
三、戶名甲○○之玉山商業銀行雙和分行帳號00000000
    00000號帳戶之存摺壹本及金融卡壹枚。
四、戶名甲○○之第一商業銀行萬隆簡易型分行帳號00000
    000000號帳戶之存摺壹本及金融卡壹枚。
附錄本案論罪科刑法條全文：
中華民國刑法第三百三十九條第一項
意圖為自己或第三人不法之所有，以詐術使人將本人或第三人之
物交付者，處五年以下有期徒刑、拘役或科或併科一千元以下罰
金。


司法院資訊處製作；財團法人民間司法改革基金會備份。
